【裁判字號】    98,消債更,160
【裁判日期】    981223
【裁判案由】    更生事件
【裁判全文】
臺灣屏東地方法院民事裁定           98年度消債更字第160號
聲  請  人  乙○○
上列當事人聲請消費者債務清理事件，本院裁定如下：
   主  文
更生聲請駁回。
聲請程序費用由聲請人負擔。
    理由
一、按債務人對於金融機構因消費借貸、自用住宅借款、信用卡
    或現金卡契約而負債務，在聲請更生或清算前，應提出債權
    人清冊，以書面向最大債權金融機構請求協商債務清償方案
    並表明共同協商之意旨，消費者債務清理條例（下稱本條例
    ）第151 條第1 項定有明文。次按聲請更生或清算不合程式
    或不備其他要件者，法院應以裁定駁回之，但其情形可以補
    正者，法院應定期間先命補正，復為本條例第8 條所明定。
    又債務人於法院裁准消費者債務清理程序開啟前，基於謀求
    自身經濟生活更生之目的，當以積極誠實之態度，配合法院
    進行各項程序。法院雖依本條例第10條之規定，有依職權調
    查必要之事實及證據之責，然基於債務人對自身財務、信用
    、工作之狀況，本應知之最詳之理，另參酌本條例第44條、
    第82條及第46條第3 款之意旨，苟債務人怠於配合法院調查
    ，或有不實陳述之情形，法院得駁回債務人聲請，顯見本條
    例乃藉由債務人恪遵協力義務之方式，以示其確有債務清理
    之誠意。是本條例所定之各項程序，有賴當事人之協力配合
    ，本於誠信為基礎，形成債務清理之共識，各當事人自兼負
    有最大的誠實協力義務，以使債權人得以獲得公平受償並債
    務人得有經濟生活之重生機會。
二、本件聲請意旨略以：其積欠債務達新臺幣（下同）1,617,45
    2 元，有不能清償之情事，曾於民國98年2 月以書面向債權
    銀行即合作金庫商業銀行股份有限公司（下稱合作金庫）請
    求共同協商債務清償方案而不成立，且其無擔保或無優先權
    之債務總額未逾1200萬元，復未經法院裁定開始清算程序或
    宣告破產，爰依法聲請更生等語。
三、經查，聲請人為現役軍人，依聲請人所提98年1 至7 月份之
    薪資單顯示每月薪資至少43,075元（尚未含考績、年終獎金
    及休假補助費），顯見聲請人之收入尚屬穩定。按本條例之
    立法目的，係為使不幸陷入經濟困境之人得以清理債務、重
    建生活，並在清理過程中能保有符合人性尊嚴之最低基本生
    活，而非在維持債務人過去慣常之寬逸生活，是於評估債務
    人清償債務之能力時，並非任其主張必要支出之數額，否則
    將造成任意處分財產行為以致清償債務能力降低之人，反而
    更容易進入更生程序之歧異現象。本件債務人之每月生活費
    用，本院審酌應以內政部社會司公告之98年度臺灣省低收入
    戶最低生活費用每人每月9,829 元為計算基準。聲請人雖主
    張每月扶養母親陳月女必要支出4,915 元一節，惟按民法第
    1114條第1 款規定，直系血親相互負扶養之義務，又受扶養
    權利者，以不能維持生活而無謀生能力者為限；扶養之程度
    ，應按受扶養權利者之需要，與負扶養義務者之經濟能力及
    身分定之，民法第1117條第1 項、第1119條亦分別定有明文
    。是衡量債務人或其受扶養人之生活費用時，亦應綜合兼顧
    債權人利益，非由債務人任意主張，是僅得核准客觀上基本
    生活必要費用，始為公允。
四、次查，聲請人主張扣除協商月付款7,000 元及扣薪14,143元
    後，無法支付生活開銷。惟查，協商月付款部分聲請人自承
    與合作金庫協商不成立在先，後又未舉證說明有正在繳付協
    商金額之證明，是難為對聲請人為有利之認定。另依聲請人
    所提之債權人清冊所示，其債權人有筆合作金庫及甲○○○
    資產管理股份有限公司，而積欠債務之原因係聲請人擔任案
    外人林士棟之連帶保證人一情，業據聲請人陳述在卷，並合
    作金庫出售債權公告影本各1 為證，堪信為真。按連帶保證
    債務與一般債務性質上究有不同，連帶保證本質上仍為保證
    ，保證債務從屬於主債務，是連帶保證人並非恆對債權人負
    有確定不變之債務，又連帶保證人清償後，亦非不得依民法
    第749 條規定承受債權人對於主債務人之權利，是聲請人所
    負之保證債務，亦非將來無獲得補償之可能。從而聲請人應
    當行使其法律上之權利向案外人林士棟求償，聲請人若不積
    極行使權利而以聲請更生之方式，用降低還款成數之方法來
    結清債務，應不符合消費者債務清理條例之立法意旨。
五、綜上所述，如以聲請人每月所得至少43,075元為準，衡諸國
    民生活經驗法則，應足供其支應日常基本生活所需，及參酌
    聲請人之資力及扶養權利人之實際需要而照護其家人並償還
    債務，堪認其無不能清償或有不能清償之虞。又聲請人未能
    本於誠信為基礎，形成債務清理之共識，踐行前置協商程序
    ，已如前述，自亦難認已盡最大之協力義務，堪認無重新調
    整債權債務關係之必要。況為償還債務，債務人必須經歷履
    行期間較不寬裕之經濟生活，惟此乃債務人於負擔債務時即
    得預見，是以應依誠實信用原則，於有履行可能性時，誠實
    忍耐，勤勉償還債務。債務人之更生聲請既不符合首揭法條
    所規定之要件，且上開欠缺復無從補正，自應駁回其聲請，
    爰裁定如主文。
中    華    民    國    98    年    12    月    23    日
                        民事庭  法  官  羅培毓
上為正本係照原本作成
如不服本裁定，應於裁定送達後10日內，以書狀向本院提出抗告
，並繳納抗告費新臺幣1 千元。
中    華    民    國    98    年    12    月    24    日
                            書  記  官  鄭靜芳


司法院資訊處製作；財團法人民間司法改革基金會備份。
